最高法院刑事判決　　　　　　　　　　　　　　　八十八年度台上字第四一○七號
　　上訴人　台灣高等法院台中分院檢察署檢察官
　　被　告　甲○○
右上訴人因被告違反麻醉藥品管理條例案件，不服台灣高等法院台中分院中華民國八
十六年六月三十日第二審更審判決 (八十六年度上更(一)字第一四號，起訴案號：台灣
台中地方法院檢察署八十四年度偵字第四二一三號) ，提起上訴，本院判決如左：
    主  文
上訴駁回。
    理  由
按刑事訴訟法第三百七十七條規定，上訴於第三審法院，非以判決違背法令為理由，
不得為之。是提起第三審上訴，應以原判決違背法令為理由，係屬法定要件。如果上
訴理由狀並未依據卷內訴訟資料，具體指摘原判決不適用何種法則或如何適用不當，
或所指摘原判決違法情事，顯與法律規定得為第三審上訴理由之違法情形，不相適合
時，均應認其上訴為違背法律上之程式，予以駁回。本件檢察官上訴意旨略稱：(一)本
件扣案之安非他命淨重十一‧九八八九公克，足可供販賣之用，似毋庸置疑。原審未
究明被告甲○○吸用之數量，即推論被告係因自己吸用而持有，違反經驗法則，且理
由不備。(二)扣案之安非他命係在被告之住處查獲，衡情係屬被告所有，原判決並未明
白認定究屬被告或另案處理之陳朝琴所有，且未於審判期日提示該證據，有應於審判
期日調查之證據未予調查之違法。(三)原判決依據證人陳瑞泰、陳溪川及秘密證人Ａ１
之供述，認定陳朝琴確有借住於台中縣大里市○○路四十五號被告住處。惟陳瑞泰係
販賣安非他命之「藥頭」，其證言有為被告脫罪之嫌，且其聽聞之證詞，亦不足為憑
。另陳朝琴雖曾留台中縣大里市○○路四十五號地址之電話給陳溪川，陳溪川亦曾以
該電話與陳朝琴連絡，但尚難僅憑陳溪川之回電，即認陳朝琴借住於上址。至於秘密
證人Ａ１之傳聞證據，亦難證明陳朝琴借住於上址。(四)邱朝陽、黃勝村撥○四─00
00000號電話至被告住處，找「大胖仔」時，雖係由當時在場執行搜索之警察接
聽，但不影響實際欲販賣安非他命之人，即綽號為「大胖仔」之被告。(五)原判決僅憑
陳瑞泰、陳溪川及秘密證人有瑕疵之證言，及邱朝陽、黃勝村嗣後翻異前供之證詞，
認定被告無罪，認事用法違背經驗法則云云。
惟查原判決撤銷第一審關於被告非法販賣化學合成麻醉藥品部分之判決，改判諭知被
告無罪，已詳細說明其得心證之理由。而(一)採證認事，係事實審法院職權之行使，其
對證據證明力所為之判斷，苟係基於吾人日常生活之經驗，而未違背客觀上應認為確
實之定則，又已敘述其何以為此一判斷之理由者，即不能任意指為違法而執為上訴第
三審之理由。原判決以公訴意旨略以：被告基於概括之犯意，自民國八十四年一月間
起，以00－0000000號電話為聯絡工具，在台中縣大里市○○路四十五號，
連續販賣安非他命給邱朝陽、黃勝村及其他不特定人，每次新台幣（下同）一千元、
二千元不等。嗣邱朝陽、黃勝村於八十四年二月二十二日晚上九時許，各持一千元、
二千元前往前址，欲向被告購買安非他命時，為警查獲，因認被告涉有麻醉藥品管理
條例第十三條之一第二項第一款之非法販賣化學合成麻醉藥品罪嫌。惟經審理結果，
被告始終否認有販賣安非他命行為，並辯稱前揭租處，曾借予陳朝琴居住，而邱朝陽
、黃勝村僅供稱聽說「大胖仔」住處，有人賣安非他命，並非指稱名為「大胖仔」者
販賣，且該二人於進入房屋之前，早為在屋外埋伏之警員捕獲，被告豈能販賣安非他
命。另陳瑞泰已供稱，陳朝琴在上址住四、五個月；陳溪川也供證，陳朝琴曾留上址
之00－0000000號電話供連絡，伊回電時陳朝琴確在上址。又秘密證人Ａ１
且指證，係檢舉「朝錫嫂」在上址販賣安非他命，而陳朝琴之丈夫，其姓名即為楊朝
錫，況案發時陳朝琴也在場。又以邱朝陽、黃勝村於警訊時雖曾謂：聽朋友說打00
－0000000號電話找「大胖仔」，可買到安非他命，但並未言及曾向「大胖仔
」買過安非他命。當晚邱朝陽撥00－0000000號電話時，係由警員接聽，嗣
邱朝陽依警員指示之路線前來，一下車即被警察捕獲。至於黃勝村與被告並不相識，
亦未打電話至上址，當時係應案外人張振明之邀，載送張振明至上址，欲商談訂購菜
類之事（張振明為廚師，被告以賣菜為業），黃勝村在屋外等候時，被警察帶至屋內
，亦據張振明、黃勝村供明在卷。公訴人所指邱朝陽、黃勝村於八十四年二月二十二
日晚上九時許，各持一千元、二千元，在前址欲向綽號「大胖仔」之被告購買安非他
命云云，顯與常理不合，並不足採。並說明被告既有吸用安非他命之惡習（吸用安非
他命部分業經第一審判決有罪確定），而扣案之安非他命淨重僅十一‧九八八九公克
，則被告因吸用而持有該安非他命，亦非不合常理。因認被告被訴非法販賣化學合成
麻醉藥品部分，不能證明其犯罪，爰為無罪之判決，已詳細說明其得心證之理由。從
形式上觀察，其判斷並不違背經驗法則或論理法則。(二)查本件係警方接獲秘密證人Ａ
１之檢舉，指稱「朝錫嫂」（即楊朝錫之配偶陳朝琴，業經另案判處有期徒刑二十一
年十一月執行中），在上址販賣安非他命，警察方聲請檢察官核發搜索票前往搜索，
已據秘密證人Ａ１及承辦警員結證在卷。嗣於搜索過程中，適有邱朝陽撥進電話，表
示路徑不熟，警察因而指示行進路線，引導其前來，於下車即被捕獲，故邱朝陽與被
告並未接觸。至於黃勝村係臨時受張振明之託，載張振明前往洽商，黃勝村與被告並
不相識，其在警訊時為不實之陳述，因而被起訴吸用安非他命，且經判決無罪確定。
另扣案之證物安非他命，於審判期日，亦已提示，踐行調查證據之程序（見原審更(一)
卷第五十二頁背面）。上訴意旨，雖指摘原判決有違背法令，但依其所述內容，係就
原判決已說明事項或屬原審採證認事職權之適法行使，任意指摘為違法，顯與法律規
定得為第三審上訴理由之違法情形，不相適合。其上訴違背法律上之程式，應予駁回
。
據上論結，應依刑事訴訟法第三百九十五條前段，判決如主文。
中      華      民      國    八十八    年      七      月    二十九    日
                              最高法院刑事第十一庭
                                  審判長法官  陳  炳  煌
                                        法官  陳  正  庸
                                        法官  陳  世  雄
                                        法官  陳  東  誥
                                        法官  張  春  福
      右正本證明與原本無異
                                              書  記  官
中      華      民      國    八十八    年      八      月      四      日
